臺灣臺中地方法院刑事判決　　　　　　　　　　　　　九十年度訴字第二一三八號
　　公　訴　人　臺灣臺中地方法院檢察署檢察官
　　被　　　告　甲○○
右列被告因毒品危害防制條例案件，經檢察官提起公訴（九十年度毒偵字第二六ＯＯ
號），本院判決如左：
    主  文
甲○○施用第二級毒品，處有期徒刑捌月。
其餘被訴施用第一級毒品部分，無罪。
    事  實
一、甲○○曾於民國八十七間因施用第二級毒品安非他命案件，經臺灣士林地方法院
    以八十七年度毒聲字第八十號裁定送勒戒處所觀察、勒戒，認無繼續施用毒品之
    傾向，由臺灣士林地方法院檢察署檢察官於八十七年七月六日以八十七年度偵字
    第五三七九號為不起訴處分；次於八十七年間又因施用第二級毒品安非他命案件
    ，經臺灣士林地方法院以八十七年度毒聲字第二ＯＯ號裁定送勒戒處所觀察、勒
    戒，認無繼續施用毒品之傾向，由臺灣士林地方法院檢察署檢察官於八十七年七
    月二十一日以八十七年度偵字第六一三六號為不起訴處分，再於八十九年間因施
    用第二級毒品安非他命案件，經臺灣南投地方法院以八十九年度毒聲字第五九二
    號裁定令入戒治處所施以強制戒治，並由臺灣南投地方法院檢察署以八十九年度
    毒偵字第六四五號聲請簡易判決處刑，經臺灣南投地方法院南投簡易庭於八十九
    年六月三日判處有期徒刑六月確定。嗣因強制戒治期滿三個月，成績經評定合格
    ，認無繼續戒治之必要，由臺灣南投地方法院於八十九年十二月十九日以八十九
    毒聲字第二Ｏ四六號裁定停止戒治，所餘戒治期間並宣付保護管束。詎甲○○猶
    不知悛悔警惕，復於保護管束期間之九十年五月十五日凌晨三時以前，在臺中市
    工業區其朋友曾源成租屋處，以將安非他命置於鋁箔紙上燒烤成煙後吸用之方式
    ，施用第二級毒品安非他命一次。嗣於同日凌晨三時許，在停放於臺中市西屯區
    ○○○路與福康路口之車號６Ｊ－２３２５號自用小客車內，與曾源成（另案由
    檢察官偵辦中）同時為警查獲，經警方在臺中市警察局第三分局採集其尿液，送
    臺中市衛生局檢驗結果，呈安非他命於人體代謝後之甲基安非他命陽性反應，因
    而查悉上情。
二、案經臺中市警察局第三分局報告臺灣臺中地方法院檢察署檢察官偵查起訴。
    理由
壹、有罪部分：
一、右揭事實，業據被告甲○○於本院審理時坦承不諱，其於臺中市警察局第三分局
    為警所採集之尿液，經送臺中市衛生局以免疫學分析法及TOXI-LAB方法檢驗結果
    ，呈安非他命於人體代謝後之甲基安非他命陽性反應，有臺中市警察局第三分局
    委託驗尿液代號與真實姓名對照表及臺中市衛生局煙毒尿液檢驗成績書附卷可稽
    ，堪認被告自白確有於右揭時、地施用第二級毒品安非他命一次等情為真實。被
    告曾於八十七間因施用第二級毒品安非他命案件，經臺灣士林地方法院以八十七
    年度毒聲字第八十號裁定送勒戒處所觀察、勒戒，認無繼續施用毒品之傾向，由
    臺灣士林地方法院檢察署檢察官於八十七年七月六日以八十七年度偵字第五三七
    九號為不起訴處分；次於八十七年間又因施用第二級毒品安非他命案件，經臺灣
    士林地方法院以八十七年度毒聲字第二ＯＯ號裁定送勒戒處所觀察、勒戒，認無
    繼續施用毒品之傾向，由臺灣士林地方法院檢察署檢察官於八十七年七月二十一
    日以八十七年度偵字第六一三六號為不起訴處分，再於八十九年間因施用第二級
    毒品安非他命案件，經臺灣南投地方法院以八十九年度毒聲字第五九二號裁定令
    入戒治處所施以強制戒治，並由臺灣南投地方法院檢察署以八十九年度毒偵字第
    六四五號聲請簡易判決處刑，經臺灣南投地方法院南投簡易庭於八十九年六月三
    日判處有期徒刑六月確定，嗣因強制戒治期滿三個月，成績經評定合格，認無繼
    續戒治之必要，由臺灣南投地方法院於八十九年十二月十九日以八十九毒聲字第
    二Ｏ四六號裁定停止戒治，所餘戒治期間並宣付保護管束等情，有臺灣高等法院
    被告全國前案紀錄表、臺灣臺中地方法院檢察署刑案資料查註紀錄表暨前開不起
    訴處分書附卷足式，本案事證明確，被告四犯施用第二級毒品安非他命之犯行洵
    堪認定。
二、核被告甲○○所為，係犯毒品危害防制條例第十條第二項之施用第二級毒品安非
    他命罪，其施用前持有第二級毒品安非他命之低度行為，應為施用之高度行為所
    吸收，不另論罪。爰審酌被告前因施用毒品犯行，甫經二次觀察、勒戒及強制戒
    治後，猶於停止戒治付保護管束期間故態復萌，再施用第二級毒品安非他命不輟
    ，無視於毒品對於自身健康之戕害及國家對於杜絕毒品犯罪之禁令，惡性非輕，
    然本之施用毒品者均有相當程度之成癮性及心理依賴性，其犯罪心態與一般刑事
    犯罪之本質並不相同，容應以「病人」之角度為考量，並側重適當之醫學治療及
    心理矯治為宜，且被告經施以長時間之強制戒治，固屬保安處分之一種，然既與
    其所應受之刑罰，同係限制人身自由，揆諸比例原則，量刑不宜過重等一切情狀
    ，量處如主文所示之刑，以示懲儆。
貳、無罪部分：
一、公訴意旨略以：被告甲○○曾於八十七間因施用第二級毒品安非他命案件，經臺
    灣士林地方法院以八十七年度毒聲字第八十號裁定送勒戒處所觀察、勒戒，認無
    繼續施用毒品之傾向，由臺灣士林地方法院檢察署檢察官於八十七年七月六日以
    八十七年度偵字第五三七九號為不起訴處分；次於八十七年間又因施用第二級毒
    品安非他命案件，經臺灣士林地方法院以八十七年度毒聲字第二ＯＯ號裁定送勒
    戒處所觀察、勒戒，認無繼續施用毒品之傾向，由臺灣士林地方法院檢察署檢察
    官於八十七年七月二十一日以八十七年度偵字第六一三六號為不起訴處分，再於
    八十九年間因施用第二級毒品安非他命案件，經臺灣南投地方法院以八十九年度
    毒聲字第五九二號裁定令入戒治處所施以強制戒治，並由臺灣南投地方法院檢察
    署以八十九年度毒偵字第六四五號聲請簡易判決處刑，經臺灣南投地方法院南投
    簡易庭於八十九年六月三日判處有期徒刑六月確定，嗣因強制戒治期滿三個月，
    成績經評定合格，認無繼續戒治之必要，由臺灣南投地方法院於八十九年十二月
    十九日以八十九毒聲字第二Ｏ四六號裁定停止戒治，所餘戒治期間並宣付保護管
    束。詎甲○○猶不知悔改，復於九十年五月十五日前三日期間內，以將海洛因摻
    於香煙內燃燒香煙之方式或將海洛因摻入美娜水或食鹽水溶解再以針筒注射之方
    式，施用第一級毒品海洛因。嗣於九十年五月十五日凌晨三時許，在停放於臺中
    市西屯區○○○路與福康路口之車號６Ｊ－２３２５號自用小客車內，與另案被
    告曾源成同時為警查獲，並扣得海洛因一包（含包裝重Ｏ．三公克、淨重Ｏ．Ｏ
    七公克），因認被告涉有毒品危害防制條例第十條第一項之施用第一級毒品海洛
    因罪嫌。
二、公訴意旨認被告甲○○涉有毒品危害防制條例第十條第一項之施用第一級毒品海
    洛因罪嫌，係以被告為警查獲時所採集之尿液，經送臺中市衛生局檢驗結果，呈
    海洛因於人體代謝後之嗎啡陽性反應為其論據。訊據被告堅詞否認有施用第一級
    毒品海洛因之犯行，辯稱：伊並未施用第一級毒品海洛因，而扣案之海洛因一包
    ，係另案被告曾源成交給伊，待曾源成向一名不詳姓名之女子收取新臺幣（下同
    ）二萬元，再將該海洛因交給該名女子，曾源成表示該女子曾向其購買數次海洛
    因，有時用賒帳，有時用欺騙，共積欠曾源成二萬元，此次如該名女子未交付二
    萬元，便將另一包類以海洛因之糖包交給該名女子，因伊不認識該名女子，如該
    名女子發現係假的海洛因，曾源成可將責任推在伊身上等語。
三、按犯罪事實，應依證據認定之，無證據不得推定其犯罪事實；不能證明被告犯罪
    者，應諭知無罪之判決，刑事訴訟法第一百五十四條、第三百零一條第一項分別
    定有明文。次按認定不利於被告之事實，須依積極證據，苟積極證據不足為不利
    於被告事實之認定時，即應為有利於被告之認定，更不必有何有利之證據；事實
    之認定，應憑證據，如未能發現相當證據，或證據不足以證明，自不能以推測或
    擬制之方法，以為裁判基礎。最高法院三十年度上字第八一六號、四十年度臺上
    字第八六號判例參照。經查，被告甲○○於臺中市警察局第三分局所採集之尿液
    ，經送臺中市衛生局以免疫學分析法及TOXI-LAB方法檢驗結果，並未檢出第一級
    毒品海洛因於人體代謝後之嗎啡陽性反應，有臺中市警察局第三分局委託驗尿液
    代號與真實姓名對照表及臺中市衛生局煙毒尿液檢驗成績書附卷可稽，公訴意旨
    認被告之尿液經臺中市衛生局檢驗結果，有海洛因於人體代謝後之嗎啡陽性反應
    ，容有誤會。又被告於九十年五月十五日凌晨三時許，在停放於臺中市西屯區○
    ○○路與福康路口之車號６Ｊ－２３２５號自用小客車內，與曾源成同時為警查
    獲時，固於被告身上扣得白色粉末一包，該白色粉末經送法務部調查局以化學呈
    色法、氣相層析質譜儀分析法鑑驗結果，含第一級毒品海洛因成分（含包裝重Ｏ
    ．三公克、淨重Ｏ．Ｏ七公克），有該局鑑驗通知書附卷可稽，然被告辯稱該第
    一級毒品海洛因係曾源成交給伊，待曾源成向一名不詳姓名女子收取二萬元，再
    將該海洛因交給該名女子，曾源成表示該名女子曾向其購買數次海洛因，有時用
    賒帳，有時用欺騙，共積欠曾源成二萬元，此次如該名女子未交付二萬元，便將
    另一包類以海洛因之糖包交給該名女子，因伊不認識該名女子，如該名女子發現
    係假的海洛因，則可將責任推在伊身上等語，核與另案被告曾源成於警訊時供稱
    前開第一級毒品海洛因為其交給被告，如其向綽號「小文」之女子討債順利時，
    則免費供其施用，如未還款則將類似海洛因之糖包交給該名女子等情相符，足證
    前開扣案之海洛因亦非供被告施用之第一級毒品，此外，復查無其他積極證據足
    資證明被告有何公訴人所指施用第一級毒品海洛因之行為，核屬不能證明被告犯
    施用第一級毒品海洛因罪，自應諭知無罪之判決。
、被告甲○○於九十年五月十五日凌晨三時許，在停放於臺中市西屯區○○○路與
    福康路口之車號６Ｊ－２３２５號自用小客車內，與曾源成同時為警查獲時，在
    其身上扣得海洛因一包（含包裝重Ｏ．三公克、淨重Ｏ．Ｏ七公克），被告及曾
    源成均供稱係曾源成交付被告，於綽號「小文」之女子交付二萬元時，由被告再
    將該海洛因交給「小文」等語，是被告容另涉有毒品危害防制條例第四條第一項
    之販賣第一級毒品或同法第八條第一項之轉讓第一級毒品罪嫌，雖公訴人於起訴
    書上載有被告於前開時、地經警方扣得海洛因一包之情節。惟按法院審判對象係
    起訴事實，在事實同一性之範圍內，對事實之法的評價，則屬於法院職權，固不
    受起訴法條之拘束，然仍應以起訴事實判斷審判之範圍，否則即有刑事訴訟法第
    三百七十九條第十二款未受請求之事項予以判決之情形。經查，公訴意旨並未認
    定扣案之海洛因係供被告施用之第一級毒品，且未就持有該第一級毒品之部分提
    起公訴，縱認起訴事實業已載明被告施用第一級毒品，而持有第一級毒品部分之
    低度行為，應為施用之高度行為所吸收，無庸特別載明，然被告涉嫌施用第一級
    毒品部分，既經本院諭知無罪之判決，自已無前開吸收之問題，且公訴意旨既未
    認定扣案之海洛因係供被告施用之第一級毒品，亦未就被告持有該第一級毒品之
    部分提起公訴，即非本案所得審判之範圍，殊無論前開部分經調查結果，被告係
    屬販賣、轉讓或單純持有第一級毒品，均非本院所得審理或變更起訴法條之情形
    ，應由檢察官另為適法之處理，至扣案之海洛因雖屬違禁物，然既為該案之重要
    證物，本諸主刑從刑不可分之原則，自應於該案判決時，再為沒收銷燬之諭知，
    末此說明。
據上論斷，應依刑事訴訟法第二百九十九條第一項前段、第三百零一條第一項，毒品
危害防制條例第十條第二項、第二十條第三項，判決如主文。
中      華      民      國    九十一    年      三      月     十五     日
                              臺灣臺中地方法院刑事第三庭
                                      法  官  陳  得  利
右正本證明與原本無異。
如不服本判決，應於判決送達後十日內向本院提出上訴狀，上訴於臺灣高等法院臺中
分院（須附繕本）。
                                      書記官
中      華      民      國    九十一    年      三      月     十八     日
附錄本案論罪科刑法條全文︰
毒品危害防制條例第十條第二項：
施用第二級毒品者，處三年以下有期徒刑。
